【裁判字號】    94,訴,4271
【裁判日期】    950329
【裁判案由】    毒品危害防制條例
【裁判全文】
臺灣高雄地方法院刑事判決              94年度訴字第4271號
公  訴  人  臺灣高雄地方法院檢察署檢察官
被      告  甲○○
                    （另案在臺灣高雄女子戒治所戒治中）
指定辯護人  施吉安律師
上列被告因違反毒品危害防制條例案件，經檢察官提起公訴（94
年度偵字第23717 號），本院判決如下：
    主  文
甲○○販賣第一級毒品，未遂，累犯，處有期徒刑肆年；扣案海
洛因壹小包（毛重零點壹公克，即為警查扣參包白粉中之編號壹
）沒收銷燬之；扣案行動電話壹支、販賣第一級毒品海洛因所得
新臺幣壹仟元均沒收。
    事  實
一、甲○○前因違反肅清煙毒條例案件，經本院於民國85年3 月
    26日以85年度訴字第626 號判決處有期徒刑3 年2 月確定，
    入監執行後於86年9 月25日縮短刑期假釋出監，又因違反肅
    清煙毒條例案件，經本院於87年3 月20日以87年度訴字第50
    5 號判決處有期徒刑3 年2 月，嗣經臺灣高等法院高雄分院
    於87年5 月20日以87年度上訴字第886 號駁回上訴確定，前
    開假釋亦遭撤銷，入監執行後91年2 月8 日縮短刑期假釋出
    監，嗣於92年5 月18日期滿未經撤銷以已執行論。詎甲○○
    猶未悛悔，明知海洛因業經政府列為毒品危害防制條例第1
    條第2 項第1 款之第1 級毒品，不得非法持有、販賣，其於
    不詳時、地以不詳方式取得海洛因1 小包（毛重0.1 公克，
    即警方查扣3 包白粉中編號1 之物）後，因友人乙○○於94
    年10月16日中午12時許前之某時，以不詳電話撥打甲○○所
    有之門號0000000000號行動電話，表示欲購買海洛因，甲○
    ○竟意圖營利，基於賣出前述海洛因之犯意，在電話中與乙
    ○○約定當日中午12時許在高雄市苓雅區○○○路269 號旁
    之私設巷弄見面，以新臺幣（下同）1 千元之價格出售海洛
    因，及至當日中午12時許，甲○○在約定地點等候，因有不
    詳民人至該巷口對面之高雄市政府警察局苓雅分局三多路派
    出所檢舉該處疑有買賣毒品情事，著制服之警員蔡名原乃騎
    乘機車搭載警員許文耀共同前往查看，並從該巷弄旁繞到巷
    尾處埋伏，此際乙○○騎乘車號LDC-419 號機車出現，並靠
    近甲○○身旁，未特別交談即將購買毒品代價之1 千元紙鈔
    1 張交予甲○○，甲○○尚未將握在手中之該小包海洛因交
    予乙○○而完成出售行為時，許文耀與蔡名原即衝上前去，
    乙○○見狀欲騎車逃逸然遭許文耀攔下，蔡名原則將甲○○
    攔下，蔡名原並在甲○○手中查獲乙○○甫交付之1 千元紙
    鈔及甲○○尚未交付予乙○○之該小包海洛因，另在甲○○
    之手提包內查獲前述其所有聯絡販賣海洛因事宜之行動電話
    1 支。
二、案經高雄市政府警察局苓雅分局移送臺灣高雄地方法院檢察
    署檢察官偵查起訴。
    理  由
一、證據能力之說明：
（一）被告甲○○於警詢（94年10月16日）、偵訊（94年10月17
      日）及本院羈押訊問（94年10月17日）之陳述部分
      本件被告於警詢中對於前揭為警查獲時出售海洛因予乙○
      ○然尚未完成交易即為警查獲之事實供承不諱，嗣於偵訊
      及本院羈押訊問中猶坦承有將海洛因交予乙○○施用，乙
      ○○並交付1 千元之事實，嗣起訴後在本院中翻異前詞，
      辯稱：伊與乙○○被查獲而帶回警局後，警察先製作乙○
      ○之筆錄，再要伊承認賣毒品給乙○○，製作筆錄之警察
      表示，如果伊不承認，有時間跟伊耗，且要法官羈押伊，
      如果伊承認就要法官准予交保，伊當時手上抱著小孩，如
      果被羈押小孩將無人照顧，伊因為害怕就承認有賣給乙○
      ○云云。茲應探究者，厥為前揭被告於警詢、偵訊及本院
      羈押訊問之陳述，是否出於被告之自由意志，抑或係因為
      警察施加不正之方法所導致。經查：證人即製作被告筆錄
      之警員許文耀於本院審判中結證稱，被告與乙○○在查獲
      現場均不承認有交易毒品且表示互不認識，帶回派出所後
      要查閱2 人之行動電話中有無互相通話之紀錄，乙○○才
      承認有要向被告買毒品，被告是到製作筆錄時才承認，2
      人接受詢問製作筆錄時有互相隔離詢問，伊對被告並無何
      勸誘之情事等語，是尚無從認警方有對被告施加何不正之
      詢問方法。再者，觀諸該2 人之警詢筆錄，被告稱：「（
      乙○○向妳買過幾次毒品海洛因？每次交易金額多少？）
      約2 至3 次。新臺幣1 千元」，證人乙○○則稱：「你向
      甲○○購買過幾次毒品？你均在何地與甲○○進行毒品海
      洛因交易？）約3 至4 次。都在警方查獲的地點（指高雄
      市○○區○○里○○○路旁私設道路）或三信家商門口」
      、「（你如何與甲○○聯絡、交易方式？每次購買多少金
      額海洛因？）我是撥打甲○○的行動電話0000000000，跟
      她說我要然後再與她約定地點。我每次購買新臺幣5 百至
      1 千元的海洛因」，經核該2 人對於交易毒品之次數、價
      額等重要事項所述均未相合，倘若警方係以乙○○之供詞
      要求被告認罪，何以竟會出現如此歧異之陳述？是益難認
      被告陳述之自由意志有受到何不當之影響。另參以被告曾
      有多項前科紀錄，除犯罪事實欄所臚列者外，另曾因施用
      毒品案件經觀察、勒戒後，認無繼續施用毒品之傾向，經
      臺灣高雄地方法院檢察署檢察官於88年2 月2 日以87年度
      偵字第17753 號為不起訴處分確定，又因詐欺案件，經本
      院於94年6 月30日以94年度訴字第454 號判決處有期徒刑
      4 月確定，此有臺灣高等法院被告前案紀錄表附卷可稽，
      其中甚至有大部分前科均與毒品案件有關，是被告對於相
      關之偵查審判程序當知之甚稔，豈會輕易被警察影響而率
      爾承認販賣海洛因之重罪？準此以觀，被告前開警詢、偵
      訊及本院羈押訊問中之陳述，應出於其任意性甚明，又其
      陳述有其他事證可佐而堪認與事實相符（詳理由二（一）
      部分），自應具有證據能力而得為證據。
（二）證人乙○○於警詢（94年10月16日）之陳述部分
      按被告以外之人（含共同被告、共犯、被害人、證人等）
      於審判外之言詞或書面陳述，除法律有規定者外，不得作
      為證據，刑事訴訟法第159 條固定有明文，考諸上開規定
      之立法意旨，係在排除傳聞證據，落實直接審理主義、言
      詞審理主義，及確保當事人之反對詰問權，又被告以外之
      人於司法警察官、司法警察調查中之陳述，性質上固屬傳
      聞證據，惟依刑事訴訟法第229 條至第231 條之1 規定，
      司法警察官、司法警察具有調查犯罪嫌疑人犯罪情形及蒐
      集證據等職權，若其等所作之筆錄毫無例外全無證據能力
      ，當有悖於刑事訴訟實體真實發見之訴訟目的，是為補救
      上開採納傳聞法則所造成之不合理情形，被告以外之人於
      檢察事務官、司法警察官或司法警察調查中所為之陳述，
      與審判中不符時，其先前之陳述具有較可信之特別情況，
      且為證明犯罪事實存否所必要者，得為證據，同法第159
      條之2 亦有明文，是於符合法定之條件下，仍承認上開供
      述之證據適格。本件證人乙○○於警詢中對於前揭為警查
      獲時向被告購買海洛因然未交易完成即查獲之事實證述歷
      歷，嗣後於本院審判中結證時則翻異前詞而為不同之陳述
      ，當應審酌其先前於警詢之陳述是否具有較可信之特別情
      況，亦即應比較前後陳述之外部情況，例如證人是否受到
      外力干擾、威嚇或利誘等，以判斷何者較自然可信，此屬
      於證據能力層次之問題，至於證人之陳述是否可採，則屬
      於證據證明力層次，兩者有所不同。經查，證人許文耀於
      本院審判中結證稱，被告與乙○○在查獲現場均不承認有
      交易毒品且表示互不認識，帶回派出所後要查閱2 人之行
      動電話中有無互相通話之紀錄，乙○○才承認有要向被告
      買毒品，被告是到製作筆錄時才承認，2 人接受詢問製作
      筆錄時有互相隔離詢問，伊對被告並無何勸誘之情事等語
      ，證人乙○○於本院審判中雖證稱警察表示如果伊指認被
      告販賣毒品，伊的尿液就不會送到法院云云，然並無何憑
      證可佐，又衡諸其為警查獲後，隨即於當日下午即製作筆
      錄，在較少權衡利害得失或受他人干預之狀況下所為之供
      述或證述，依經驗法則應較符合真實，故除有事證可證明
      證人嗣後更異之詞與事實相符或其初供係屬虛偽者外，自
      較事後幾經評估翻異之詞可採，佐此各端，以證人製作警
      詢筆錄之客觀環境與其在本院審判中相較，應較未受到其
      他外部情形之干擾，而應具有特別可信之情形，又其陳述
      乃證明被告犯罪事實之存否所不可欠缺，揆諸上開說明，
      本院認證人乙○○於警詢中之陳述，具有證據能力。
（三）其他證據部分
      按被告以外之人於審判外之陳述，雖不符刑事訴訟法第15
      9條之1 至第159 條之4 規定，而經當事人於審判程序同
      意作為證據，法院審酌該言詞陳述或書面陳述作成時之情
      況，認為適當者，亦得為證據；當事人、代理人或辯護人
      於法院調查證據時，知有同法第159 條第1 項不得為證據
      之情形，而未於言詞辯論終結前聲明異議者，視為有前項
      之同意，同法第159 條之5 亦已明揭其旨。除上述論列之
      證據外，本件所引其他各項事證，檢察官、被告及辯護人
      均無異議作為證據，本院審酌其作成之情況，均未見有何
      不適當之情形，是亦得為證據。
二、訊據被告矢口否認有何販售海洛因予乙○○之犯行，辯稱：
    當天乙○○與伊約好一起去向「小王」買毒品，乙○○出1
    千元，伊出2 千元，查獲時伊與乙○○已買完毒品回來，乙
    ○○因騎車拿毒品會掉落，所以請伊先幫忙拿在手上，到查
    獲地點後2 人先聊一下就分頭離開，然後就遇到警察，為警
    查獲時手中之紙鈔不是乙○○所交付，而是伊要去附近買奶
    粉使用云云；另辯護人為其辯護稱：並無足夠證據可證明被
    告有販賣海洛因予乙○○之事實，縱使被告有持有及交付毒
    品，充其量亦僅構成持有及轉讓而非販賣毒品罪嫌云云。經
    查：
（一）前揭犯罪事實，業經被告於警詢中供承不諱，核與證人乙
      ○○於警詢之證述相符，嗣於偵訊及本院羈押訊問中，被
      告猶坦承有將海洛因交予乙○○施用，乙○○並交付1 千
      元之事實，而本件查獲經過情形，亦經證人許文耀、蔡名
      原於本院審判中結證歷歷，經核該2 人隔離後所為之陳述
      大致相符，應堪採信，至於就乙○○有無將款項交予被告
      之動作一節，證人許文耀肯認其事，證人蔡名原雖證稱不
      知被告手中之1 千元從何而來，然事發當時情況緊迫，且
      蔡名原需要注意騎乘機車之安全，其與許文耀所見聞到之
      景況未必完全一致，尚難因而認該2 人所述有何重大歧異
      ，又該2 人就查獲被告與乙○○後究係乘車抑或步行返回
      派出所一節之陳述雖亦未相同，然此為枝節事項，並非重
      大爭議，亦難以此微小瑕疵而全盤否認該2 人所述之可信
      度。此外復有扣案之海洛因1 小包、1 千元紙鈔1 張、行
      動電話1 支可資佐證，而該包白粉經送鑑驗結果確含海洛
      因成分無訛，且與3 包白粉中編號2 之海洛因合計淨重0.
      96公克，此有法務部調查局95年1 月24日調科壹字第2200
      21990 號鑑定通知書附卷可稽，足徵被告之自白與事實相
      符，堪以採信。
（二）被告嗣後雖翻異前詞而否認有何販賣毒品犯行，而證人乙
      ○○於本院審判中亦否認有向被告購買毒品之情事，然而
      ，細繹被告於本院歷次開庭時所為之陳述，其於95年1 月
      16日供稱：「我沒有賣給乙○○，當天是他打電話給我，
      說要與我合夥湊錢向別人買海洛因，我說我沒有車子，他
      說要過來載我，我說好，我用三多路上靠近三信家商同側
      附近的加油站旁邊巷子裡面的公用電話，站在巷口就看得
      到，我打電話給賣毒品的人說要分成2 包，我們一起去買
      完以後，乙○○要載我回來，他說他騎車不方便帶在身上
      ，說先放在我這邊，到我家以後，他把他的份拿走，後來
      警察把他攔下來，後來又追查到我」云云；嗣於95年3 月
      8 日曾供稱：「（當天為何會在該處讓警察查獲？）當天
      乙○○打電話給我，跟我約在該處，說要一起去買毒品，
      因為我沒有車他要過來載我」、「（你何時與賣毒品的人
      聯絡？）乙○○打電話過來以後，我再打給賣毒品的人，
      說要買3 千元的毒品，請他分兩包」、「（你有無與乙○
      ○說1 人出多少錢）我忘記他有無說，他只有說他要過來
      ，當時我們還沒有一起去買毒品」云云；同日嗣改稱：查
      獲時伊與乙○○已買完毒品回來，乙○○因騎車拿毒品會
      掉落，所以請伊先幫忙拿在手上，到查獲地點後2 人先聊
      一下就分頭離開，然後就遇到警察云云。細繹該等內容，
      被告對於為警查獲時是否已與乙○○買完毒品、買完毒品
      後有無返回被告家中抑或直接在事發地點為警查獲等事項
      ，所述大相逕庭，不無飾卸避就之虞。另核對被告與證人
      乙○○於本院所陳述之內容，其中乙○○稱：為警查獲時
      伊是在等被告，要向被告拿回合買之毒品，這是第1 次與
      被告合買，被告去買毒品時伊並未在場，伊之前已經交錢
      給被告，但尚未拿到毒品就被查獲云云；被告卻稱：伊先
      前曾和乙○○合買過1 次毒品，買毒品時乙○○也有一起
      過去站在旁邊云云，該2 人對於合買毒品之次數以及購買
      毒品時乙○○有無偕同前往等事項，亦多所捍格，益見該
      2 人於本院翻異之詞均不足採信。
（三）末查，販賣毒品係違法行為，非可公然為之，亦無公定之
      價格，無論瓶裝或紙包，均可任意分裝增減分量，且其純
      度亦可因摻雜其他物品而有不同，而每次買賣之價差，亦
      隨時依雙方資力、關係之深淺、需求之數量、來源是否充
      裕、販賣者是否渴求資金、查緝是否嚴緊、購買者被查獲
      時供述購買對象之風險評估等，而異其標準，非可一概而
      論，販賣之利得除經坦承及價量俱臻明確外，委難察得實
      情。又一般民眾普遍認知海洛因毒品之非法交易一向查禁
      嚴森，且重罰不寬貸，衡諸常情，倘非有利可圖，應無平
      白甘冒被嚴查重罰高度風險之理，從而，舉凡有償交易，
      除足反證其確係另基於某種非圖利本意之關係外，通常尚
      難因無法查悉其販入價格，作為是否高價賣出之比較，諉
      無營利之意思而阻卻販賣犯行之追訴。是以，本件被告以
      1 千元之價格出售海洛因1 小包予乙○○，應認其有賺取
      價差而營利之主觀意圖。又該包海洛因數量甚微，被告自
      身又有施用毒品之前科紀錄，已如前述，是依其情形尚難
      認被告於購入該小包海洛因之初，即有販入以營利之主觀
      意圖，應認其於購入後始生出售予乙○○以營利之意圖，
      進而著手為之而未遂。綜上所述，本件事證明確，被告犯
      行洵堪認定。
三、核被告所為，係犯毒品危害防制條例第4 條地第6 項、第1
    項之販賣第1 級毒品未遂罪。公訴意旨認係觸犯該條第1 項
    之販賣第1 級毒品罪，尚有誤會，應予更正。被告持有海洛
    因之低度行為為其販賣之高度行為所吸收，毋庸另論。被告
    有如犯罪事實欄所列前科紀錄，此有臺灣高等法院被告前案
    紀錄表附卷可稽，其於有期徒刑執行完畢後5 年內，再犯本
    件有期徒刑以上之罪，為累犯，應依刑法第47條規定加重其
    刑（法定本刑為死刑、無期徒刑部分依法不得加重，僅就得
    併科罰金之法定罰金刑部分加重其刑）。又被告著手於販賣
    海洛因之行為而未遂，爰依刑法第26條前段規定，按既遂犯
    之刑減輕之，即死刑減為無期徒刑或15年以下12年以上有期
    徒刑，無期徒刑則減為7 年上有期徒刑。另衡以被告販賣海
    洛因之行為固無足取，然其販賣之數量微少，次數亦僅有1
    次，且僅賣予1 人，所得亦非鉅，與上中游大量販賣毒品之
    嚴重危害社會治安情形不同，就其犯罪情節觀之，倘若處以
    最低有期徒刑7 年猶嫌過重，客觀上足以引起一般之同情，
    尚有可憫恕之處，爰依刑法第59條規定遞減輕其刑，法定罰
    金刑部分並先加後減之。茲審酌被告犯罪之動機、手段、所
    生危害、犯後態度等一切情狀，量處如主文所示之刑，以資
    懲儆。扣案編號1 之海洛因1 小包（送驗結果業如前述，其
    包裝應無法與毒品完全析離而應整體視為毒品），應依毒品
    危害防制條例第18條第1 項之規定宣告沒收銷燬之；扣案1
    千元紙鈔為乙○○交予被告購買毒品之代價，乃被告因販賣
    第1 級毒品所得財物，應依毒品危害防制條例第19條第1 項
    規定宣告沒收；另扣案行動電話1 支為被告所有之物，業經
    其供明在卷，此為被告聯絡販賣毒品所用之工具，亦應依毒
    品危害防制條例第19條第1 項規定宣告沒收。至甲○○之手
    提包內查扣之白粉2 包（即為警查扣白粉3 包之編號2 、3
    ）、夾鏈袋62個、針筒12支、分裝吸管2 支、止血袋1 條等
    物，尚無從認與被告販賣毒品有關，而無從宣告沒收，附此
    敘明。
四、公訴意旨另以：被告於94年10月14日某時許，與乙○○相約
    在高雄市苓雅區○○○路269 號旁之私設道路處，以500元
    之價格，販賣海洛因1 小包予乙○○，因認被告涉有販賣第
    1 級毒品罪嫌，且與前開論罪科刑部分具有連續犯關係等情
    。訊據被告堅決否認此部分犯行，經查，公訴意旨認被告涉
    有此部分犯嫌，主要應係以被告及證人乙○○之陳述為據，
    然細繹彼等就此部分之供述內容，被告於警詢中稱：「（乙
    ○○向妳買過幾次毒品海洛因？每次交易金額多少？）約2
    至3 次。新臺幣1 千元」，其於偵訊中稱：「（乙○○說94
    年10月14日及距今幾天前在高雄市三民家商前有向你買海洛
    因各5 百元你有何意見？）他就是來跟我分的，他確實有拿
    5 百元給我，我也有給他海洛因，量都只有一點點」，其於
    本院羈押訊問中稱：「（照乙○○的說法，你是否經常拿毒
    品給乙○○施用？）沒有，只有兩次而已，就是這次以及94
    年10月14日在三多路與武慶路口交給他的，該次乙○○沒有
    拿錢給我」，而證人乙○○於警詢中稱：「你向甲○○購買
    過幾次毒品？你均在何地與甲○○進行毒品海洛因交易？）
    約3 至4 次。都在警方查獲的地點（指高雄市○○區○○里
    ○○○路旁私設道路）或三信家商門口」、「（你如何與甲
    ○○聯絡、交易方式？每次購買多少金額海洛因？）我是撥
    打甲○○的行動電話0000000000，跟她說我要然後再與她約
    定地點。我每次購買新臺幣5 百至1 千元的海洛因」。觀諸
    該等陳述內容，就被告出售海洛因予乙○○之時間、地點、
    價額等事項，互核均頗多出入，尚難以此遽入被告於罪，此
    外復查無其他積極證據足認被告涉有此部分犯行，原應為無
    罪之判決，然公訴意旨認此部分與前開論罪科刑部分有裁判
    上一罪之連續犯關係，爰不另為無罪之諭知，併此敘明。
據上論斷，應依刑事訴訟法第299 條第1 項前段，毒品危害防制
條例第4 條第6 項、第1 項、第18條第1 項前段、第19條第1 項
，刑法第11條、第47條、第26條前段、第59條，判決如主文。
中    華    民    國    95    年    3    月    29     日
            鳳山刑事第2 庭審判長法  官  邱明弘
                                法  官  李嘉益
                                法  官  譚德周
以上正本證明與原本無異。
如不服本判決，應於收受送達後10日內向本院提出上訴書狀。
中    華    民    國    95    年    3     月    30    日
                                書記官  廖美玲
附錄法條：毒品危害防制條例第4 條第6 項、第1 項
毒品危害防制條例第4條
製造、運輸、販賣第一級毒品者，處死刑或無期徒刑；處無期徒
刑者，得併科新臺幣 1 千萬元以下罰金。
製造、運輸、販賣第二級毒品者，處無期徒刑或 7 年以上有期徒
刑，得併科新臺幣 7 百萬元以下罰金。
製造、運輸、販賣第三級毒品者，處 5 年以上有期徒刑，得併科
新臺幣 5 百萬元以下罰金。
製造、運輸、販賣第四級毒品者，處 3 年以上 10 年以下有期徒
刑，得併科新臺幣 3 百萬元以下罰金。
製造、運輸、販賣專供製造或施用毒品之器具者，處 1 年以上 7
年以下有期徒刑，得併科新臺幣 1 百萬元以下罰金。
前五項之未遂犯罰之。


司法院資訊處製作；財團法人民間司法改革基金會備份。
